臺灣士林地方法院刑事裁定
111年度審聲字第21號
聲  請  人  鄭莉嘉


被      告  朱博煊



                    （現於法務部○○○○○○○○附設勒戒所觀察勒戒中）
            林筱淇


上列聲請人因被告等詐欺等案件（111年度審金訴字第180號），
聲請發還扣押物，本院裁定如下：
    主  文
聲請駁回。
    理  由
一、聲請意旨略以：本院111年度審金訴字第180號詐欺等案，曾
    經臺北市政府警察局大同分局扣押聲請人所有金項鍊1條、
    金戒指2只、金手鐲1個，合計共4件金飾，因該案業已判決
    ，並未經諭知沒收，依刑事訴訟法第317條規定聲請准予發
    還等語。
二、按扣押物若無留存之必要者，不待案件終結，應以法院之裁
    定或檢察官命令發還之，其係贓物而無第三人主張權利者，
    應發還被害人，刑事訴訟法第142條第1項定有明文。易言之
    ，倘扣押物係屬贓物，縱認該扣押物已無留存之必要，仍須
    於無第三人主張權利之情形下，法院始得裁定發還之；若有
    第三人主張權利，礙於審理刑事案件之法院無認定權利歸屬
    之權限，自不能直接發還被害人，應由主張權利之人另循民
    事訴訟程序解決，最高法院97年台抗字第577號裁定闡釋甚
    明。
三、經查，聲請意旨所指本件扣案之黃金龍鳳手鐲1只、黃金戒
    指2只與黃金項鍊1條，係身分不詳之詐欺集團成員向被害人
    周美玲施用詐術，致使被害人周美玲陷於錯誤，而依指示以
    紙袋包裝後放置在其臺北市大同區錦西街65巷住處外之某機
    車下方，再由被告朱博煊、林筱淇前往拿取，嗣被告朱博煊
    、林筱淇再將上開金飾售予聲請人鄭莉嘉經營之真愛奇蹟銀
    樓等情，業經被告朱博煊、林筱淇於本院111年度審金訴字
    第180號案件中供承不諱，核與被害人周美玲於該案警詢與
    審理時、聲請人於該案警詢中證述之情節相符，並有臺北市
    政府警察局大同分局扣押筆錄、扣押物品目錄表在卷可稽，
    應堪認定。聲請人雖聲請本院發還前揭扣案之黃金龍鳳手鐲
    1只、黃金戒指2只與黃金項鍊1條，惟被害人周美玲就此已
    向本院表示：扣案金飾係伊的，應該歸還伊，不可歸還聲請
    人等語，有本院民國111年11月15日公務電話紀錄在卷可參
    ，是被害人周美玲顯已就扣案之前揭金飾主張權利，核與刑
    事訴訟法第142條第1項後段所規定「無第三人主張權利者」
    之要件有悖，依前揭最高法院裁定意旨，聲請人聲請發還前
    開扣押物，礙難准許，應予駁回。
四、據上論斷、依刑事訴訟法第220條，裁定如主文。
中　　華　　民　　國　　111 　年　　11　　月　　24　　日
                  刑事第十庭  審判長法　官  陳彥宏
　　　　　　　　　                  法  官  李冠宜
　　　　　　　　　　　　　　　　　　法  官  陳秀慧 
以上正本證明與原本無異。
如不服本裁定，應於送達後5日內，向本院提出抗告狀。
                                    書記官  陳建宏
中　　華　　民　　國　　111 　年　　11　　月　　24　　日